臺灣高等法院交通事件裁定           100年度交抗字第1550號
抗  告  人
即受處分人  劉竹英
上列抗告人因違反道路交通管理處罰條例案件，不服臺灣桃園地
方法院，中華民國100年10月31日所為裁定（100年度交聲字第53
1號），提起抗告，本院裁定如下：
    主  文
抗告駁回。
    理  由
一、原裁定意旨略以：
(一)本件抗告人即受處分人劉竹英駕駛為其所有之車牌號碼4783
    -F6號自用小客車，於民國100年4月11日下午2時10分許，途
    經國道1號高速公路南下76.45公里處，經內政部警政署國道
    公路警察局第二警察隊楊梅分隊警員舉發，行車時速120 公
    里，超過規定最高時速100公里等情，並填掣內政部警政署
    國道公路警察局公警局交字第ZBA160045號舉發違反道路交
    通管理事件通知單。抗告人於前開舉發通知單所載應到案日
    期100年6月2日前之100年5月11日提出申訴，嗣經交通部公
    路總局新竹區監理所中壢監理站（下稱原處分機關）函請舉
    發單位調查結果，仍認抗告人確有上述違規行為，依道路交
    通管理處罰條例第33條第1項第1款、第63條第1項第1款、違
    反道路交通管理事件統一裁罰基準及處理細則所附違反道路
    交通管理事件統一裁罰基準表規定，於100年7月13日以壢監
    裁字第裁53-ZBA160045號裁決書裁處抗告人罰鍰新台幣（下
    同）3,500元，並記違規點數1點。
(二)抗告人上開違規之事實，業據證人即掣單舉發之警員施松明
    於原審時證稱：「（問：本件是否由你取締違規？）是的。
    100年4月11日下午2時10分，我在國道1號南下76.45公里處
    ，…當時是我手執雷達測速儀器，速度設定時速113公里，
    當地速限為時速100公里，我是設定高於當地的速限，只要
    車輛的時速高於我所設定的113公里，雷達測速儀器就會自
    動拍照，當天我所取締的違規車輛包含車牌號碼47 83-F6號
    車輛在內，都是雷達測速儀器自動拍照的。」等語，並有蒐
    證照片可稽，及內政部警政署國道公路警察局舉發違反道路
    交通管理事件通知單可憑，此部分事實應堪認定。
  2.抗告人雖辯稱：蒐證照片呈現之畫面全景不夠寬廣一事云云
    。然超速違規車輛可特定確為抗告人所有該車之事實，業據
    證人施松明於原審時證稱：「（問：本件是否由你取締違規
    ？）…雷達測速儀器所拍照片原本就是設定會特寫車牌號碼
    的照片，…這是雷達測速儀器自動鎖定違規車輛的車牌特寫
    而拍照。」等語，而警員係使用屬於科學儀器之手持式雷達
    測速儀器採證，況該儀器乃屬有效適宜測量之狀態，則有經
    濟部標準檢驗局雷射測速儀檢定合格證書供參，衡諸本件舉
    發係藉科學儀器取得證據資料之情形，若無其他證據可能動
    搖科學儀器測出之數據，不得無端空言驟議測速結果不值採
    納。另基於現實操作性質考量，交通違規事件往往係於漏未
    架置固定式儀器之處發生，警員執行勤務當下難以固定式儀
    器捕捉貌象之際所在多有，再者違規車輛特定之事可由人體
    感官充分體察，是容警員得以當場親見之經驗輔助科學儀器
    特定檢測對象，委無苛求務以固定式儀器同時顯示速度數字
    、違規車輛外觀甚至舉發現場全景之必要。而本件乃為無法
    採用固定式儀器取得證據資料之例，但能仰賴警員目視特定
    、雷達測速儀器鎖定檢測對象，倘無證據或推論足嫌警員存
    有疏忽錯認或特意坑害之情，不得逕以未設固定式雷達測速
    儀器率謂警員親眼確認違規車輛而以手持式雷達測速儀器測
    速所述不宜信實，抗告人就此妄下臆測恣意抗辯，顯有誤會
    難以採可。
  3.按汽車駕駛人行車速度超過規定之最高速限，採用固定或非
    固定式科學儀器取得證據資料證明者，在高速公路須至少於
    300公尺前，明顯標示之，道路交通管理處罰條例第7條之2
    第3項揚示斯旨。檢視舉發現場前方路段照片，可知本件舉
    發現場前方約350公尺處即在國道1號高速公路南下76.1公里
    處便已設置明顯標示提醒駕駛人注意「前有測速照相」之情
    ，符合前開法定責令逕行舉發程序應設明顯標示之要求無訛
    。承之，本件事證臻達明確，抗告人違規事實堪以認定，舉
    發單位所為舉發未悖法理實情。
(三)綜上所述，抗告人既有上述違規行為，揆照道路交通管理處
    罰條例第33條第1項第1款、第63條第1項第1款、違反道路交
    通管理事件統一裁罰基準及處理細則附列違反道路交通管理
    事件統一裁罰基準表規定，原處分機關裁處抗告人罰鍰3,50
    0元，並記違規點數1點，經核於法要無違誤，故認抗告人之
    異議為無理由，自當予以駁回。
二、抗告意旨略以：抗告人並非對測速儀器有疑慮，而是對拍照
    內容存疑，舉發單位應提供呈現全景畫面之蒐證照片，而非
    僅有抗告人一台車，且只有車頭及車牌的舉發照片，抗告人
    要求提出有旁邊車道及景物的照片，完全合理，抗告人強烈
    質疑是旁邊有別台車的車速算成是抗告人的車速。又為何要
    兼記違規點數1點，抗告人並非危險駕駛，是否因抗告人提
    出異議，才記違規點數1點等語。
三、經查：
(一)抗告人於上揭時、地，駕駛系爭車輛因行車速度為時速120
    公里，超過最高速限（時速100公里）20公里，經員警以手
    持式雷達測速儀器自動拍照舉發之事實，業經證人即舉發員
    警施松明於原審時證述明確（見原審卷第19頁背面），並有
    違規舉發照片1張在卷可稽（見原審卷第7頁）。抗告人對於
    雷達測速儀器之精密與正確性，並無爭執（見原審卷第20頁
    背面），其抗告意旨係以舉發照片僅有抗告人一台車，且只
    有拍攝車頭及車牌，非全景照片，而質疑係將旁邊車輛之車
    速誤為抗告人之車速云云。然查：本件員警所使用之雷射測
    速儀器，係廠牌：LTI，型號：UltraLyte Compact型，器號
    ：UX019101號之雷射測速儀，有舉發違規照片右下方編號及
    雷射測速儀器檢驗合格證書（見原審卷28頁）在卷可佐。而
    「美國LTI UltraLyte Compact型之測速儀，其測速方式，
    是利用窄小的雷射光束脈波及小擴散角度（3 milliradians
    ），故同一時間只會打在一部車上，以光速測得被測物瞬間
    之距離。且以每秒120次測得距離之變化，即可求得其速度
    。因雷射光束之特性為直線進行並不受旁邊物體影響，偵測
    速度的時間只需要0.3秒即可完成，倘若此時有其他車輛或
    物體突然阻擋其間，則會造成距離數據變動太大，儀器會自
    動辨別並出現錯誤訊息，並不顯示數據。故受測車輛並不會
    受到旁車車速過快影響亦無同時偵測到兩部車之可能」等情
    ，有臺灣光學有限公司98年10月20日台光字第981001號函1
    件在卷可佐（見原審卷第29頁），且依證人施松明所提供，
    於同一日其他違規舉發照片所示，該照片中亦均僅呈現一部
    違規之超速車輛（見原審卷第25、26頁），與本件舉發抗告
    人超速違規之照片雷同，是依前揭說明，測速儀之雷射光束
    同一時間只會打在一部車上，且若有其他車輛或物體突然阻
    擋其間，儀器會自動辨別並出現錯誤訊息，故受測車輛並不
    會受到旁車車速過快影響亦無同時偵測到兩部車之可能，是
    抗告意旨稱：質疑係將旁邊車輛之車速誤為抗告人之車速云
    云，尚非足採。
(二)按汽車行駛於高速公路、快速公路或設站管制之道路，不遵
    使用限制、禁止、行車管制及管理事項之管制規則而有行車
    速度超過規定之最高速限或低於規定之最低速限者，處汽車
    駕駛人3,000元以上6,000元以下罰鍰，並記違規點數1點，
    道路交通管理處罰條例第33條第1項第1款、第63條第1項第1
    款分別定有明文。又按小型車行駛高、快速公路行車速度超
    過規定之最高速限20公里以上未滿40公里，期限內繳納或到
    案聽候裁決者，處新臺幣3,500元，道路交通管理事件統一
    裁罰基準表第33條第1項第1款亦定有明文。是抗告人於上揭
    時、地，有駕駛系爭車輛超過最高速限20公里之違規行為，
    揆諸上開說明，原處分機關裁處抗告人罰鍰3,500元、並記
    違規點數1點，係依據法律規定所為之裁罰，經核並無違誤
    ，抗告意旨稱：是否因其提出異議，才記違規點數1點云云
    ，尚有誤會。
(三)綜上所述，抗告人於前揭時、地，確有「汽車行駛高速公路
    速度超過規定最高速限20公里以上未滿40公里」之交通違規
    事實，洵堪認定。原審因認原處分機關依道路交通管理處罰
    條例第33條第1項第1款、第63條第1項第1款、違反道路交通
    管理事件統一裁罰基準及處理細則附列違反道路交通管理事
    件統一裁罰基準表之規定，裁處抗告人罰鍰3,500元，並記
    違規點數1點，核無違誤，而裁定駁回抗告人之聲明異議，
    於法並無不合。抗告意旨猶執前詞提起抗告，指摘原裁定不
    當，為無理由，應予駁回。
五、依道路交通管理處罰條例第89條，道路交通事件處理辦法第
    25條，刑事訴訟法第412條，裁定如主文。
中    華    民    國   100    年    12    月    5     日
                  刑事第五庭審判長法  官  王敏慧
                                  法  官  劉秉鑫
                                  法  官  白光華
以上正本證明與原本無異。
不得再抗告。
                                  書記官  廖鴻勳
中    華    民    國   100    年    12    月    5     日